【裁判字號】    89,台上,6845
【裁判日期】    891109
【裁判案由】    偽造文書
【裁判全文】
最高法院刑事判決                              八十九年度台上字第六八四五號
    上  訴  人  甲○○
                乙○○
右上訴人等因偽造文書案件，不服台灣高等法院高雄分院中華民國八十七年八月十二
日第二審判決（八十六年度上訴字第一八六○號，起訴案號：台灣高雄地方法院檢察
署八十五年度偵字第一五二一八號），提起上訴，本院判決如左：
    主  文
上訴駁回。
    理  由
按刑事訴訟法第三百七十七條規定，上訴於第三審法院，非以判決違背法令為理由，
不得為之。是提起第三審上訴，應以原判決違背法令為理由，係屬法定要件。如果上
訴理由狀並未依據卷內訴訟資料，具體指摘原判決不適用何種法則或如何適用不當，
或所指摘原判決違法情事，顯與法律規定得為第三審上訴理由之違法情形，不相適合
時，均應認其上訴為違背法律上之程式，予以駁回。本件上訴人乙○○上訴意旨略稱
：(一)、甲○○迭稱其係與陳秋榮連繫，迄第一審開庭前均未見過乙○○。而乙○○雖
曾與陳秋榮等共同合夥投資買賣房地產，但於本案毫無相干，原判決竟率認乙○○與
陳秋榮買下前手王枝清所有之房地，顯有理由不備。(二)、本案爭點為聲請權狀遺失，
提供相關證件、印信供代書辦理補發手續之證件，如何而來，原審迄未調查。甲○○
係印鑑之所有者，其對印鑑如何被盜用亦不知，應係事實，其完全受陳秋榮擺佈，而
不自知。原判決所謂文衡一路房屋之鑰匙三人皆有，全係陳秋榮一人之說詞，顯見其
蓄意誣攀乙○○及甲○○，原審雖認其為共同正犯，但繫屬之案件中，其並非被告，
為脫卸刑責，當然凡事均予推卸，與證人之角色不同，與同案被告之地位亦有差別。
原判決此部分之認定，亦有理由不備或矛盾之違法。(三)、代書黃秀慧居於重要關係人
之地位，如予傳訊，相關證件來源，必可由其佐證澄清，而陳秋榮之虛偽供述，必可
推翻，乙○○曾聲請原審調查，詎原審未予傳喚，亦未說明無調查之必要，顯有應於
審判期日調查之證據而未予調查之違法。上訴人甲○○上訴意旨略稱：(一)、本件房屋
之取得均依法律程序辦理，轉賣予楊飛龍亦然，並無不法。(二)、歐春園、王黃金葉、
陳秋榮、乙○○均證實案發前其與王黃金葉並不認識，且從未見面。王黃金葉提供之
協議書，其內容甲○○均未涉及，對新台幣（下同）四百萬元一事亦屬不知情。(三)、
本案顯係王黃金葉委託乙○○居間買賣房屋予陳秋榮時，因買賣餘額債務問題，遂利
用甲○○與楊飛龍買賣房屋時趁機所為。承辦本件房屋權狀遺失作業之代書公司，亦
派人證述委託該項業務者是乙○○，而乙○○亦證實所有證件均非甲○○提供，甲○
○並無犯罪動機，何來犯行云云。
惟查：證據之取捨、事實之認定，乃事實審法院職權行使之範圍，茍其證據之取捨及
事實之認定，不違背經驗法則與論理法則，即不容任意指摘為違法，而據為適法之第
三審上訴理由。原判決依據陳秋榮供證，乙○○邀其合夥，並以其名義向王枝清購得
高雄市新興區○○○路五巷二三號房屋（該屋登記王枝清之妻王黃金葉名義）；甲○
○供稱陳秋榮信函所載與乙○○合夥購買前揭房屋之情節為事實，且乙○○和陳秋榮
以前合夥作中古房屋仲介，陳秋榮向其借錢給乙○○；證人歐春園亦證述係陳秋榮、
乙○○共同向其借款一百萬元各等語，顯見乙○○確與陳秋榮合資向王枝清購買前揭
房屋。而被害人楊飛龍指述上訴人等偽造僑實業有限公司遺失前揭房屋及所坐落土
地之所有權狀切結書，向高雄市地政處新興地政事務所申請補發，並辦理移轉登記，
業據被害人楊飛龍堅指不移，並經王枝清證述無異，復有新興地政事務所八十六年四
月十日第二五五八號所附之公告、公告通知書、權狀遺失切結書、土地登記申請書、
不動產買賣契約書影本等在卷可稽。而陳秋榮先前向王枝清購買前揭房屋時，因未依
約定將銀行貸款以外之其餘價款二百七十六萬元設定抵押權予王枝清，嗣經王枝清一
再催逼，始由陳秋榮在不動產買賣契約書後頁加註於八十二年六月三十日前辦竣尾款
之銀行貸款，否則前揭房屋無條件歸還出賣人，並交付由甲○○簽發面額四百萬元之
本票一紙以為擔保，有該不動產買賣契約書在卷可按，甲○○亦坦承有簽發該面額四
百萬元之本票，乙○○、甲○○及陳秋榮對上情均知之甚詳，乙○○既與陳秋榮合資
購買上開房屋，則嗣後該屋又由甲○○轉賣予楊飛龍，當亦明瞭。又楊飛龍買受該屋
後，已給付六百萬元予甲○○，甲○○陳稱除扣下其借款二百十萬元外，餘則交由乙
○○清償借款債務，其顯知並未付清尾款二百七十六萬元予王枝清，則依上開加註之
約定，如八十二年六月三十日屆至，即應將房屋登記歸還王黃金葉，況其簽發供擔保
之四百萬元本票須於歸還產權並過戶予王黃金葉後，始能取回，是甲○○在未付清尾
款之情形下，當亟欲將房屋產權登記歸還王黃金葉，以取回本票，對過戶歸還之事，
自係知悉。且陳秋榮、甲○○又均供稱渠等與乙○○三人皆有前揭房屋之鑰匙，平時
以該處作為聯絡之所等證據，綜合判斷，認定上訴人等確有共同行使偽造權狀遺失切
結書、買賣契約書等犯行，而維持第一審論處上訴人等共同連續行使偽造私文書，足
以生損害於公眾及他人罪刑，駁回上訴人等在第一審之上訴，已敘明其所憑之證據及
認定之理由，而以上訴人等否認有偽造文書犯行，甲○○辯稱公司章及伊私章均放在
上開房屋內，將屋賣給楊飛龍後，未將私章拿回；乙○○辯稱伊僅是仲介王枝清將房
屋賣與陳秋榮而已，並未與陳秋榮合夥買屋，且僅係代黃代書送件，致於補發申請書
上記載為代理人云云，乃卸責之詞，不足採信，於理由內詳加指駁及說明。經核所為
論斷，均與卷內資料相符，從形式上觀察，並無認定事實不依證據或有何採證違背經
驗法則、論理法則等違法情形存在。而代書黃秀慧經原審傳喚後，係以收件人行蹤不
明退回（見原審卷第一二七頁），嗣乙○○於原審之選任辯護人經訊以：「是否知黃
秀慧現在何處﹖」時，亦陳稱：「她已不住於住所地，乙○○一直要找她找不到」（
見同卷第一六一頁），又於審判期日調查證據完畢時，審判長問上訴人等尚有何證據
聲請調查，上訴人等復均答：「無」（見同卷第二一一頁），且原審依據卷證資料本
於調查所得心證，已足堪憑認上訴人等有前揭犯行，因認無再傳喚黃秀慧之必要而未
再傳喚，自難謂有應於審判期日調查之證據而未予調查之違法。雖原判決漏未說明不
再傳喚黃秀慧之理由，因尚不足以動搖其認定犯罪事實之基礎，於判決自不生影響，
依刑事訴訟法第三百八十條規定，尚難據為適法之第三審上訴理由。至其餘上訴意旨
所執各詞，原判決已在理由內逐一論斷綦詳，並無理由不備或理由矛盾等違法情形。
上訴意旨，並未依據卷內資料具體指摘，徒就原判決已說明之事項或屬原審採證認事
職權之適法行使，任意指摘為違法，顯與法律規定得為第三審上訴理由之違法情形不
相適合。其上訴違背法律上之程式，應予駁回。又本件對行使偽造私文書部分所提起
之第三審上訴，既屬不合法而應從程序上予以駁回，則不得上訴第三審之使公務員登
載不實部分，亦無從併予實體上審判，自應從程序上予以駁回，併此敘明。
據上論結，應依刑事訴訟法第三百九十五條前段，判決如主文。
中      華      民      國    八十九    年     十一     月      九      日
                              最高法院刑事第十一庭
                                  審判長法官  陳  炳  煌
                                        法官  陳  正  庸
                                        法官  陳  世  雄
                                        法官  徐  文  亮
                                        法官  吳  信  銘
      右正本證明與原本無異
                                              書  記  官
中      華      民      國    八十九    年     十一     月     十七     日


司法院資訊處製作；財團法人民間司法改革基金會備份。
